【裁判字號】    98,重訴,17
【裁判日期】    980512
【裁判案由】    毒品危害防制條例等
【裁判全文】
臺灣桃園地方法院刑事判決              98年度重訴字第17號
公  訴  人  臺灣桃園地方法院檢察署檢察官
被      告  甲○○○○ ○○○.
                  德國
                  （現羈押於臺灣桃園看守所）
選任辯護人  余泰鑫律師
上列被告因違反毒品危害防制條例案件，經檢察官提起公訴（98
年度偵字第3499 號），本院判決如下：
    主      文
甲○○○○ ○○○○○○○共同運輸第一級毒品，處有期徒刑拾柒年，並於刑
之執行完畢或赦免後驅逐出境。
扣案第一級毒品海洛因（淨重1610.65 公克，純度為70.15%，純
質淨重為1129.87 公克，另空包裝塑膠袋重521.04公克）沒收銷
燬之。行李箱壹個（含複寫紙、黑色塑膠板）、美金壹仟貳佰元
、行動電話壹支（含SIM 卡）均沒收。
    事      實
一、甲○○○○ ○○○○○○○ （中譯姓名馬力歐舒伯特，下稱馬力歐；原
    起訴書誤載為SCHUBAT MARIO） 為德國籍，雖知悉海洛因為
    毒品，不得運輸或運送進入我國國境，惟因現居住於泰國境
    內、年籍資料不詳、年約60歲，與馬力歐相識2 年餘，自稱
    「PETER 」（下稱「PETER 」）之德國人商請馬力歐代為攜
    帶運送其內已藏置物品之行李箱到臺灣，待馬力歐順利入境
    我國後，再自行入住位在臺北市之「第一飯店」內，「
    PETER 」會主動撥打馬力歐之0000000000號行動電話（此為
    泰國之行動電話門號）設法與之取得連繫，再另行指示交付
    該行李箱之時間、方式及對象，並於任務完成後給付報酬美
    金6,000 元。馬力歐雖預見「PETER 」委其攜帶之行李箱內
    藏放之物品應屬非法之違禁物，但因缺錢花用，且貪圖上開
    報酬，竟基於自泰國攜至我國之物品縱屬我國毒品危害防制
    條例第2 條第2 項第1 款所列之第1 級毒品，及我國行政院
    依懲治走私條例第2 條第3 項規定公告之「管制物品項目及
    其數額」甲項第4 款所列管制進出口物品之毒品海洛因，仍
    不違背其本意之不確定故意，與「PETER 」共同基於運輸海
    洛因進入我國國境之犯意聯絡，予以允諾。謀議既定，「
    PETER 」遂於西元2009年2 月8 日早上5 時45分許，在泰國
    曼谷「RONANCE 飯店」915 號房內，將其所有，內已藏置第
    1 級毒品海洛因（淨重1,610.65公克，純度為70.15%，純質
    淨重為1,129.87公克，另空包裝塑膠袋重521.04公克）之行
    李箱（包裝夾藏之方式為：將粉狀海洛因裝於透明塑膠袋中
    ，外部裹以複寫紙後，藏匿於行李箱底層，並於上方覆蓋黑
    色塑膠板將之隔開）交給馬力歐，同時先交付美金1,200 元
    予馬力歐（其中1,000 美元為運送毒品報酬，另200 美元則
    充當馬力歐在臺灣之食宿費用），尾款俟抵達臺灣交貨後支
    付。馬力歐旋於同日下午1 時45分許，攜帶上開行李箱自泰
    國曼谷搭乘中華航空公司CI-834班機飛往臺灣，並於同日下
    午6 時20分許，抵達臺灣桃園國際機場，以上揭方式自泰國
    運輸及私運第一級毒品海洛因自桃園國際機場一期航廈入境
    臺灣。嗣馬力歐於出境時，未以口頭及書面申報，直接選擇
    7 號線免申報檯準備通關，經改移至第9 號紅線檯受檢之際
    ，於同日下午6 時45分許為內政部警政署航空警察局安檢人
    員會同財政部台北關稅局關員查獲，並扣得上開夾藏海洛因
    之行李箱1 個、美金1200元（面額均為100 美元之鈔票12張
    ）、馬力歐所有供預備與「PETER 」聯絡之行動電話1 支（
    含SIM 卡）。
二、案經內政部警政署航空警察局移送台灣桃園地方法院檢察署
    檢察官偵查起訴。
    理      由
壹、證據能力部分：
一、按現行刑事訴訟法關於「鑑定」之規定，除選任自然人充當
    鑑定人外，另設有囑託機關鑑定制度。依同法第一百九十八
    條、第二百零八條之規定，不論鑑定人或鑑定機關、團體，
    固均應由法院、審判長、受命法官或檢察官視具體個案之需
    要而為選任、囑託，並依第二百零六條之規定，提出言詞或
    書面報告，始符合同法第一百五十九條第一項所定得作為證
    據之「法律有規定」之情形。否則所為之鑑定，仍屬傳聞證
    據。然於司法警察機關調查中之案件，為因應實務上，或因
    量大、或有急迫之現實需求，例行性當然有鑑定之必要者，
    例如毒品之種類與成分、尿液之毒品反應等鑑定，基於檢察
    一體原則，得由該管檢察長對於轄區內之案件，以事前概括
    選任鑑定人或囑託鑑定機關、團體之方式，俾便轄區內之司
    法警察官、司法警察對於調查中之此類案件，得即時送請先
    前已選任之鑑定人或囑託之鑑定機關、團體實施鑑定，以求
    時效（法務部九十二年九月一日法檢字第○九二○○三五○
    八三號函參照，刊載於法務部公報第三一二期）。此種由檢
    察機關概括選任鑑定人或概括囑託鑑定機關、團體，再轉知
    司法警察官、司法警察於調查犯罪時參考辦理之作為，法無
    明文禁止，係為因應現行刑事訴訟法增訂傳聞法則及其例外
    規定之實務運作而為。此種由司法警察官、司法警察依檢察
    官所概括選任之鑑定人或囑託鑑定機關、團體所為之鑑定結
    果，與檢察官選任或囑託為鑑定者，性質上並無差異，同具
    有證據能力（最高法院九十六年度臺上字第二八六０號判決
    參照）。本案查獲毒品，經內政部警政署航空警察局依前開
    作業流程，送請法務部調查局鑑定，該局出具之98年3 月5
    日調科壹字第09823006860 號濫用藥物實驗室鑑定書，揆諸
    前揭說明，自屬「法律規定」得為證據者，自有證據能力。
二、除顯有不可信之情況外，公務員職務上製作之紀錄文書、證
    明文書亦得為證據，刑事訴訟法第一百五十九條之四定有明
    文，本件航空警察局案檢二組查獲涉嫌毒品危害防制條例海
    洛因毒品初步鑑驗報告單、財政部台北關稅局函（移送內政
    部警政署航空警察局）、台北關稅局扣押貨物運輸工具收據
    及搜索筆錄、Ｘ光檢查儀注檢行李報告表、旅客入出境記錄
    查詢、扣留物品紀錄，均為內政部警政署航空警察局及海關
    人員依海關緝私條例合法檢查，職務上所製作之文書，並無
    非法取證或其他顯不可信而無證據能力之情況，依刑事訴法
    第一百五十八條之四反面解釋，均有證據能力。
三、卷內現場查扣之行李箱一個、馬力歐所有0000000000號行動
    電話（含SIM 卡）一支、美金鈔票12張，及蒐證照片4 張、
    美金照片、馬力歐之護照影本、泰國汽車駕照影本1 份、行
    李條等，並無證據證明係公務員違背法定程序所取得，且被
    告及辯護人於本院準備程序均不爭執其證據能力，於本院言
    詞辯論終結前亦未聲明異議，復經本院於審判期日依法調查
    ，與待證事實具有關聯性，認為以之作為證據為適當，自均
    具有證據能力。
貳、實體部分：
一、訊據被告馬力歐坦承有運送管制物品進入臺灣行為，然矢口
    否認有運輸第一級毒品海洛因犯行，辯稱其不了解行李箱內
    有放置海洛因，且因「PETER 」給的錢不是很多，之前也常
    帶同樣物品進入臺灣，其認為行李箱內之物品應屬藥品類，
    非特別有價值之物，應非海洛因等語。其辯護人亦以「
    PETER 」未曾告知被告行李箱內為何種物品，被告亦未打開
    查看，並不知行李箱內之物品為海洛因。被告過去未見過海
    洛因，又無施用毒品經驗，由濫用藥物檢驗報告檢驗結果可
    知，被告在泰國、德國亦無毒品前科，行李箱內有放置海洛
    因，已超出被告認知的範圍。倘被告知悉行李箱內之物為海
    洛因，絕對不會幫「PETER 」運送。本件被告並無運輸毒品
    之主觀犯意，自不構成該罪。另海關人員早已掌握本案，破
    獲本案後警方未積極與國際科聯繫，針對毒品來源的「
    PETER 」繼續進行偵查動作，亦未與國際刑警聯絡，可合理
    懷疑本件係警方為破獲業績所設計之案件等語為被告辯護。
    並請求向國際刑警組織函查德國的刑警組織目前針對「
    PETER 」部分的調查情形及結果。惟查：
    (一)、被告如何於前揭時地，先在泰國曼谷受「PETER 」委託
        ，允諾將「PETER 」所交付，其內已藏置海洛因毒品之
        行李箱一個攜帶搭乘飛機運送至台灣，並約定事成後「
        PETER 」將支付美金6,000 元予被告作為報酬。嗣「
        PETER 」交付上開行李箱後，先支付美金1,200 元予被
        告，其中1,000 美元為運送毒品報酬，其餘200 美元則
        作為被告在臺灣之食宿費用。被告即於上開時地搭乘華
        航班機至台灣桃園國際機場，然於入境通關時為警查獲
        ，並在其攜帶之行李箱內查獲扣案以透明塑膠袋承裝之
        粉狀海洛因，外部並裹以複寫紙後，藏匿於行李箱底層
        ，另於上方覆蓋黑色塑膠板將之隔開，同時查扣美金
        1,200 元、馬力歐之0000000000號行動電話（含SIM 卡
        ）之事實，已據被告於警詢、偵查、本院訊問、審理時
        供承不諱，並有航空警察局安檢二組查獲涉嫌毒品危害
        防制條例海洛因毒品初步鑑驗報告單、財政部台北關稅
        局函（移送內政部警政署航空警察局）、台北關稅局扣
        押貨物運輸工具收據及搜索筆錄、Ｘ光檢查儀注檢行李
        報告表、蒐證照片4 張、馬力歐之護照影本、泰國汽車
        駕照影本1 份、行李條、扣留物品紀錄、旅客入出境記
        錄查詢1 份、美金照片（12張正反面）等附卷；上開毒
        品海洛因、行李箱一個、美金1,200 元、馬力歐之
        0000000000號行動電話（含SIM 卡）一支扣案可稽。上
        開扣案毒品經送請法務部調查局鑑定結果，確為第一級
        毒品海洛因，淨重1,610.65公克，純度為70.15%，純質
        淨重為1,129.87公克，另空包裝塑膠袋重521.04公克，
        亦有該局98年3 月5 日調科壹字第09823006860 號濫用
        藥物實驗室鑑定書附卷可憑，足見被告確有運輸及私運
        扣案海洛因進入我國國境之事實。
    (二)、按「行為人對於構成犯罪之事實，預見其發生而其發生
        並不違背其本意者，以故意論。」刑法第13條第2 項定
        有明文。本件被告自承前已進出我國國境3 次，並有旅
        客入出境記錄查詢1 份在卷可參，於本院復坦承知悉不
        能攜帶或進口海洛因至臺灣等語（98年4 月2 日筆錄）
        ，是其對海洛因乃國際間尤其台灣地區懸為厲禁之毒品
        ，禁止持有、運輸、運送，自已知悉。其於警詢中亦坦
        承「（PETER）說 箱內有物品；我當然有懷疑箱內有違
        法的物品」（偵查卷第14、15頁）；於偵查中坦承「知
        道（行李箱）裡面應該是違禁品」等語（偵查卷第76頁
        ），顯見被告亦知悉行李箱內藏置者必為違法、違禁物
        品無疑，否則何須以夾藏之方式運送，以躲避查緝？況
        被告於本院陳稱其每月退休金為600 歐元，約折合美金
        700 元等語（98 年4月2 日筆錄），以被告運送行李箱
        入境臺灣之簡易行為，竟可取得幾近其9 個月退休金金
        額之報酬，被告運送行為若非承擔高度風險，且明顯觸
        法，PETER 斷無支付上開高額報酬之理，被告對此自難
        諉為不知。被告入境台灣時，既已預見即將觸法，乃其
        為貪圖美金6,000 元報酬，猶執意受託運送，且未再予
        查看，顯見其對行李箱內藏放之物品縱屬我國毒品危害
        防制條例所列第一級毒品海洛因，及屬我國懲治走私條
        例規定禁止私運進口之管制物品，亦在所不惜，自不違
        背其本意，其具有運輸、私運海洛因進口之不確定故意
        甚明。被告既有上開不確定故意，PETER 是否曾告知行
        李箱內內為何種物品、被告是否曾予打開查看、其過去
        是否有施用毒品紀錄或前科、是否見過海洛因毒品等，
        已無礙其犯罪之成立。至辯護人懷疑本件可能係警方為
        破獲業績所設計之案件乙節，僅屬辯護人揣測之詞，並
        無證據可供參佐，自難信實。況果警方有意設計，何須
        透過居住泰國且與被告相識達二年餘之「PETER 」為之
        ？而毒品價昂，只須讓被告攜帶數公克或數十公克已足
        ，何須交予被告如扣案數量之大量毒品？此部分辯解顯
        屬無稽。被告及辯護人所辯均屬卸責之詞，委無可採。
        另經本院以電話詢問內政部警政署航空警察局安檢隊有
        無查獲被告所稱「PETER 」涉嫌運輸毒品案件，據稱因
        無「PETER 」相關年籍資料，故並未追查，在本國境內
        並無查獲「PETER 」之相關毒品案件。又因「PETER 」
        為德國籍，居住在泰國，且此等案件教唆運輸毒品之人
        多使用假名，不易查察，並不知「PETER 」是否有被查
        獲涉嫌毒品之相關案件等語，因「PETER 」與被告為正
        犯關係，「PETER 」是否被查獲，自不影響被告犯罪之
        成立，辯護人另請求向國際刑警組織函查德國的刑警組
        織目前針對「PETER 」部分的調查情形及結果，核無必
        要。本件被告犯罪事證明確，應可認定。
三、按海洛因為毒品危害防制條例第2 條第2 項第1 款所定之第
    一級毒品，且屬行政院依懲治走私條例第2 條第3 項授權公
    告之「管制物品項目及其數額」所列甲項第4 款之管制進出
    口物品，依法不得持有、運輸或私運進口。被告基於不確定
    故意，自泰國運輸並私運管制毒品海洛因進入臺灣，核其所
    為，係犯毒品危害防制條例第4 條第1 項之運輸第一級毒品
    罪及懲治走私條例第2 條第1 項之私運管制物品進口罪。公
    訴人認被告係以直接故意為之，尚有誤會。被告與「PETER
    」間，就上開犯行互有犯意聯絡、行為分擔，為共同正犯。
    被告持有第一級毒品海洛因之低度行為，為運輸毒品之高度
    行為所吸收，不另論罪。被告係以一行為觸犯運輸第一級毒
    品罪及私運管制物品進口罪，為想像競合犯，應從較重之運
    輸第一級毒品罪處斷。又被告於我國並無犯罪紀錄，係因貪
    圖利潤基於不確定故意而有本件犯行，其運輸入境之海洛因
    淨重雖達1,610.65公克，但純度為70.15%，純質淨重僅為1,
    129.87公克，且未及流入市面即為警查獲，對國人身心健康
    尚未造成戕害，且僅屬俗稱「交通」之次要角色，尚非居於
    幕後策劃之主要人員，復因一時貪念致罹重典，惟犯罪所圖
    得金額尚非鉅額，衡酌其犯罪情節，如處以法定最低刑之無
    期徒刑，猶嫌過重，亦與憲法明文規定之「比例原則」或刑
    法上之「罪刑相當原則」有違，不無情輕法重，足堪憫恕之
    情形，茲依刑法第59條之規定，酌予減輕其刑。公訴人請求
    處以無期徒刑，容有未洽。又毒品危害防制條例第17條規定
    ：犯第四條第二項之罪，供出毒品來源，因而破獲者，得減
    輕其刑，其立法意旨重在鼓勵具體供出上游毒販，俾追查毒
    梟前手及上游毒品，以杜絕毒品之蔓延與氾濫為目的。倘未
    進而查獲毒梟前手或上游毒品者，自不得獲邀減刑寬典。本
    件被告被查獲後，雖稱毒品係來自「PETER 」，然「PETER
    」與被告係運輸毒品之正犯，非屬被告所犯本件運輸毒品之
    來源，自不得依該規定減輕其刑，辯護人以被告供出毒品來
    源配合調查請求依該條例第17條規定減輕其刑，自乏依據。
    爰審酌被告於我國並無犯罪紀錄，因一時貪念而有本件犯行
    ，惟所圖得金額尚非鉅額，運輸之海洛因甫進入我國即為警
    查獲，尚未造成毒害，及其犯罪動機、目的、手段、犯罪後
    態度等一切情狀量處如主文所示之刑。被告為德國籍之外國
    人，雖係合法來臺，卻於入境我國為本件犯行並受有期徒刑
    以上刑之宣告，顯不宜許之繼續在我國居留，併依刑法第95
    條之規定，諭知被告應於刑之執行完畢或赦免後，予以驅逐
    出境。
四、扣案之海洛因（合計淨重1,610.65公克，純度為70.15%，純
    質淨重為1,129.87公克），屬第一級毒品，不問屬於犯人與
    否，應依毒品危害防制條例第十八條第一項前段規定諭知沒
    收銷燬之。又鑑定機關法務部調查局鑑驗毒品秤重主要係以
    傾倒，必要時亦會輔以刮杓刮取之方式，儘可能將原送驗包
    裝袋內毒品與包裝袋分離後各別秤重，所得毒品重量稱為淨
    重，包裝袋重量則以空包裝重稱之，然無論依上述何種方式
    分離，原送驗包裝袋內均仍會有微量毒品成分殘留，堪認本
    件用以承裝第一級毒品海洛因之透明塑膠袋（重521.04公克
    ）並未與海洛因完全析離，是就該直接承裝海洛因之透明塑
    膠袋，應一併依毒品危害防制條例第18條第1 項前段諭知沒
    收銷燬之。本件用以藏放運輸海洛因之行李箱1 個（含複寫
    紙、黑色塑膠板），係「PETER 」所交付供被告運輸本件毒
    品所用之物，參酌運輸毒品者，為求事機隱秘，以免人多口
    雜遂使違法行徑不慎外曝起見，率皆自備需用之各類物品，
    不致假手或借自他人之常情，堪認扣案之行李箱1 個，應屬
    正犯「PETER 」所有，與扣案之海洛因並無不可析離而無法
    個別宣告沒收情事；被告已收取之報酬及費用美金1,200 元
    為被告因犯罪所得之財物，均應依毒品危害防制條例第十九
    條第一項之規定宣告沒收。行動電話壹支（含SIM 卡），依
    被告所述為其所有，係住進飯店後供「PETER 」聯絡交付毒
    品之用，屬預備供犯本罪聯絡之物，依刑法第38條第1 項第
    2 款規定，併予諭知沒收。被告尚未收取之報酬美金4,800
    元因被告尚未取得，不予宣告沒收。
據上論斷，應依刑事訴訟法第299條第1項前段，毒品危害防制條
例第4條第1項、第18條第1項前段、第19條第1項，懲治走私條例
第2條第1項、第11條，刑法第11條前段、第28條、第55條、第59
條、第38條第1項第2款、第95條，判決如主文。
本案經檢察官陳仁傑到庭執行職務。
中    華    民    國    98    年    5    月    12    日
                  刑事第一庭  審判長法  官  呂永福
                                    法  官  顧正德
                                    法  官  宣玉華
以上正本證明與原本無異。
如不服本判決應於收受判決後10日內向本院提出上訴書狀，並應
敘述具體理由。其未敘述上訴理由者，應於上訴期間屆滿後20日
內向本院補提理由書 (均須按他造當事人之人數附繕本)「 切勿
逕送上級法院」。
                                    書記官  簡慧瑛
中    華    民    國    98    年    5     月    12    日
附錄：本案論罪科刑法條全文
毒品危害防制條例第4條
製造、運輸、販賣第一級毒品者，處死刑或無期徒刑；處無期徒
刑者，得併科新台幣一千萬元以下罰金。
製造、運輸、販賣第二級毒品者，處無期徒刑或七年以上有期徒
刑，得併科新台幣七百萬元以下罰金。
製造、運輸、販賣第三級毒品者，處五年以上有期徒刑，得併科
新台幣五百萬元以下罰金。
製造、運輸、販賣專供製造或施用毒品之器具者，處一年以上七
年以下有期徒刑，得併科新台幣一百萬元以下罰金。
前四項之未遂犯罰之。
懲治走私條例第2條
私運管制物品進口﹑出口逾公告數額者，處七年以下有期徒刑，
得併科新台幣二十萬元以下罰金。
第一項之未遂犯罰之。
第一項所稱管制物品及其數額，由行政院公告之。


司法院資訊處製作；財團法人民間司法改革基金會備份。
